【裁判字號】    94,家簡,8
【裁判日期】    950223
【裁判案由】    回復繼承權
【裁判全文】
臺灣板橋地方法院家事簡易判決        94年度家簡字第8號
原      告  戊○○
                        8樓5.
訴訟代理人  辛○
                        樓
被      告  甲○○
被      告  丁○○
被      告  乙○○
被      告  丙○○
上 列 三人
共      同
訴訟代理人  庚○○    住台北縣永和市○○路104巷8弄10號
上列當事人間請求回復繼承權事件，前經本院於民國95年1 月25
日言詞辯論終結，本院判決如下：
    主    文
原告之訴及假執行聲請均駁回。
訴訟費用由原告負擔。
    事實及理由
一、本件被告甲○○、乙○○、丙○○均經合法通知，未於最後
    言詞辯論期日到庭，核無民事訴訟法第三百八十六條所列各
    款情形，爰依原告之聲請，就該未到之被告三人為一造辯論
    判決。
二、原告起訴主張；原告於93年（西元2004年）8 月18日在湖北
    省與被告之父親王茂萱完成結婚登記，詎王茂萱於返台後不
    幸於94年1 月11日死亡，原告知悉後哀痛欲絕，因不能來台
    處理後事，乃委託友人請求准予繼承，經鈞院受理以94年度
    聲繼字第21號准予備查在案。而原告嗣經國稅局調卷查得王
    茂萱計遺有中和市○○街37巷26號房地、存款新台幣（下同
    ）3822元、現金3 萬元及機車乙輛，業經被告四人協議繼承
    終了，而上開被繼承人之遺產總額核定計為新台幣0000000
    元，依法應由兩造比例分配。被告所為，顯已侵犯原告之繼
    承權，依原告所得五分之一分配之金額為353000元，自應由
    被告連帶給付，原告為此依該民法第1146條第1 項之規定請
    求回復繼承權，為此聲明：被告應連帶給付原告新台幣三十
    五萬三千元及自起訴狀繕本送達翌日起至清償日止，按年息
    百分之五計算之利息。並陳明原告願供擔保為准予假執行之
    宣告。
三、被告方面：就被告甲○○、乙○○、丙○○雖經合法通知，
    未於最後言詞辯論期日到場，然就渠等前亦經到庭陳述以：
   （一）渠等均不認識原告，被告父親生前也沒有告知被告過
    有再婚。被告甲○○是8 月11號出國到大陸武漢，8 月12號
    就到山東，8 月17、18、19人在臺灣，沒有住過原告說之飯
    店，對原告提出被告甲○○曾出席結婚宴客之事，純為子虛
    烏有，請原告提出大陸結婚可信之證明。（二）另依據台灣
    地區與大陸地區人民關係條例第67條規定遺產中「有以不動
    產為標的者，應將大陸地區繼承人之繼承權利折算為價額。
    但其為台灣地區繼承人賴以居住之不動產者，大陸地區繼承
    人不得繼承之，於定大陸地區繼承人應得部分時，其價額不
    計入遺產總額。系爭中和市○○街之房子是被告父親遺留的
    房子，為被告丙○○賴以居住之地方，不能列入遺產總額。
    被告丙○○從小跟父親、還有被告兄弟姊妹就住在中和市○○街三十七巷二十六號一樓，被告丙○○現在還住在那裡。
    （三）另銀行方面被告父親生前還有負債，有銀行的借據，
    被告父親跟銀行借了捌拾萬。死亡時還欠銀行五十幾萬元等
    語置辯。為此聲明：請求駁回原告之訴。
四、
（一）經查本件原告主張其為大陸地區人士於93年（西元2004
      年）8 月18日在湖北省與被告之父親王茂萱完成結婚登記
      ，詎王茂萱於返台後不幸於94年1 月11日死亡，原告為依
      法為被繼承人王茂萱之配偶，享有對於上開被繼承人王茂
      萱之繼承權乙事，此業據原告提出其與被繼承人王茂萱前
      於上開時地結婚經大陸地區湖北省公證處於2004年8 月18
      日之結婚公證書，而上開公證書並經財團法人海峽交流基
      金會於於93年9 月22日驗證相符之證明在案，此有原告前
      經聲請准予繼承台灣地區人民遺產乙案，經本院受理以94
      年度聲繼字第21號准予備查之全案卷證足憑。而被繼承人
      王茂萱之子女即被告四人雖據堅決否認原告為該王茂萱之
      配偶，並抗辯以渠等均不認識原告，被告父親生前也沒有
      告知被告過有再婚之事云云，然此就該原告既已依法提出
      其為被繼承人王茂萱之配偶而經公證及驗證證明之文書到
      院，依法就該文書之真正及其所表彰原告與被繼承人王茂
      萱有為結婚之事實即有推定為真實之效力，被告否認上情
      ，復未能提出反證推翻原告上開所為舉證，依法原告上開
      主張即堪採認，被告此部份抗辯即難有利之斟酌，是認原
      告主張其依法為被繼承人王茂萱之配偶，對於上開被繼承
      人王茂有繼承權之事，即堪採認。
（二）次查，原告主張該被繼承人王茂萱死亡後，遺有台北縣中
      和市○○街37巷26號之房地之事、存款3822元、現金3萬
      元及機車乙輛之積極財產，並經被告四人繼承完畢之事，
      此業經原告提有財產部國有財產局北區國稅局遺產稅免稅
      證明書所載被繼承人財產明細為憑，並為兩造所不爭，自
      堪信為真實。然查：
（1）就被繼承人王茂萱所遺有上開遺產之台北縣中和市○○街
     37巷26號房地；被告抗辯依據台灣地區與大陸地區人民關
     係條例第67條第3 項規定遺產中「有以不動產為標的者，
     應將大陸地區繼承人之繼承權利折算為價額。但其為台灣
     地區繼承人賴以居住之不動產者，大陸地區繼承人不得繼
     承之，於定大陸地區繼承人應得部分時，其價額不計入遺
     產總額。」，系爭中和市○○街之房子，為被告丙○○賴
     以居住之地方，被告丙○○從小跟父親、還有被告兄弟姊
     妹就住在中和市○○街三十七巷二十六號一樓，被告王景
     雖有將上開房屋分租，但還住在那裡，原告依法不得繼承
     之事，此有被告丙○○設籍該址之戶籍謄本為憑，並經證
     人同華於94年9 月28日到庭證述屬實在卷，復有被告提
     出另未到庭證人己○○證明書、部分房屋之房屋租賃契約
     為佐及本院前經命台北縣警察局中和分局所為查訪紀錄表
     在卷為憑，原告空言上開房地在被繼承人王茂萱生前就已
     經租給人家了，被告丙○○並沒有住那邊，如果有回來，
     也是住在六樓加蓋的房子，與這棟房子沒有關係，賴以居
     住的事實不存在云云，既與被告上開舉證有違，復未能提
     出積極反證推翻之，是本院綜上舉證所認，被告抗辯上開
     不動產為被告即被繼承人丙○○賴以居住之不動產，原告
     依台灣地區與大陸地區人民關係條例第67條第3 項之規定
     不得繼承之事，即屬有理。
（2）就被繼承人王茂萱所遺有存款3822元、現金3 萬元及機車
     乙輛之積極財產乙事；被告則並抗辯以被告父親王茂萱生
     前還有負債，有向銀行借捌拾萬，死亡時還欠銀行五十幾
     萬元等語置辯，此業據被告提出被繼承人王茂萱生前之住
     宅貸款契約，並經本院依該被告聲請向台灣土地銀行中和
     分行查詢至該94年1 月11日被繼承人死亡時尚積欠借款債
     務之本息總額為522957元整為憑，此有上開銀行查復公文
     附卷足認，並為原告所不爭執，從而以該被繼承人王茂萱
     上開遺留存款與動產價額，扣除上開被繼承人生前遺留上
     開借款債務，顯無積極之餘額，可供原告繼承之事，即足
     採認。
（三）從而，本院綜上事證所認，本件被繼承人王茂萱所遺有上
      開遺產之台北縣中和市○○街37巷26號房地，原告依台灣
      地區與大陸地區人民關係條例第67條第3 項之規定乃不得
      繼承；而就被繼承人王茂萱所遺有存款3822元、現金3萬
      元及機車乙輛之積極財產，扣除上開被繼承人生前遺留上
      開借款債務，顯無積極之餘額，可供原告繼承。此均已如
      前理由所認，原告為此仍主張該被繼承人王茂萱計遺有中
      和市○○街37巷26號房地、存款同）3822元、現金3 萬元
      及機車乙輛，有經遺產總額核定計為新台幣0000000 元，
      依，依原告所得五分之一分配之，請求回復繼承權，聲明
      被告應連帶給付原告新台幣三十五萬三千元及自起訴狀繕
      本送達翌日起至清償日止，按年息百分之五計算之利息，
      即屬無理由，難以准許，自當駁回。至原告並就本案陳明
      原告願供擔保為假執行之宣告，就本案本屬依職權得否為
      假執行之宣告，然原告本案既經敗訴，其上開聲請當亦失
      所附麗，爰並駁回之。
五、本件事證已臻明確，兩造其餘攻擊防禦方法所為陳述，均核
    與本案判決結果不生影響，自無庸一一再加論述，特此敘明
    。
六、結論：本件原告之訴為無理由，依民事訴訟法第436 條第2
    項、第385條第1項、第78條，判決如主文。
中      華      民      國  95  年    2    月  23     日
                        臺灣板橋地方法院家事簡易庭
                                法  官  楊志勇
上正本係照原本作成
如對本判決不服，須於判決送達後20日內向本院提出上訴狀（應
按被告人數附繕本），並依法繳交上訴裁判費。
中      華      民      國  95  年    2    月  23     日
                                    書記官  吳進安


司法院資訊處製作；財團法人民間司法改革基金會備份。
